【裁判字號】    99,易,889
【裁判日期】    990531
【裁判案由】    恐嚇取財等
【裁判全文】
臺灣高雄地方法院刑事判決               99年度易字第889號
公  訴  人  臺灣高雄地方法院檢察署檢察官
被      告  丙○○
上列被告因恐嚇取財等案件，經檢察官提起公訴（98年度偵字第
19979 、33449 、334503號、98年度偵緝字第2349號），被告於
本院準備程序中為有罪之陳述，經合議庭裁定由受命法官依簡式
審判程序獨任審理，本院判決如下：
    主  文
丙○○幫助犯恐嚇取財罪，處有期徒刑參月，如易科罰金，以新
台幣壹仟元折算壹日；又幫助犯詐欺取財罪，處有期徒刑參月，
如易科罰金，以新台幣壹仟元折算壹日。應執行有期徒刑伍月，
如易科罰金，以新台幣壹仟元折算壹日。
    事  實
一、丙○○明知近年來從事恐嚇取財、詐欺取財等財產犯罪之人
    為逃避司法、警察機關之查緝，經常使用他人申設之行動電
    話門號及金融機構帳戶犯案，故其可預見倘將自己申設之行
    動電話門號SIM 卡及金融機構帳戶之帳號、提款卡及密碼等
    資料提供予他人，將淪為從事財產犯罪之人的犯罪工具，竟
    仍基於縱使他人利用其申設之行動電話門號及金融機構帳戶
    從事恐嚇取財、詐欺取財等犯行亦不違反其本意之幫助犯意
    ，先於民國98年2 月8 日，向台灣大哥大股份有限公司申租
    門號0000000000號之行動電話門號後，隨即在高雄縣鳳山市
    關帝廟附近某統一超商門口，以新台幣（下同）500 元之代
    價將該門號之SIM 卡提供予某姓名、年籍均不詳之成年男子
    ，該人再以不詳代價轉賣予台南地區之某竊鴿勒贖集團。而
    該集團成員即共同意圖為自己不法所有，基於恐嚇取財之犯
    意聯絡，於附表「撥打恐嚇電話及發送恐嚇簡訊時間」欄所
    示時間，以丙○○所申租之0000000000行動電話門號撥打及
    發送簡訊予如附表「被害人」欄所示之庚○○等6 人，向渠
    等恫稱：所飼養之賽鴿已遭捕獲，如未按指示匯款，將殺害
    或轉售賽鴿等語，致使附表編號1 至6 「被害人」欄所示之
    庚○○等6 人心生畏懼，其中附表編號1 至5 「被害人」欄
    所示之庚○○等5 人並依對方指示，分別匯款如附表編號1
    至5 「匯款金額」欄所示之金額至陳更瑞（經公訴人另行提
    起公訴）所申設之聯邦商業銀行台南分行000000000000號帳
    戶及常先覺（因同一案件另案遭判刑確定）所申設之台南大
    光郵局00000000000000號帳戶內。嗣經庚○○等人於匯款後
    報警處理，始循線查知上情。
二、丙○○食髓知味，復於98年3 月6 日至合作金庫商業銀行（
    下稱合作金庫）一心路分行開戶後，隨即在該銀行附近路旁
    ，將所申設之0000000000000 號帳戶之帳號、提款卡及密碼
    等資料以3000元之代價提供予某姓名、年籍均不詳之成年男
    子，該人再以不詳代價轉賣予某詐欺集團。嗣該集團成員即
    共同意圖為自己不法之所有，基於詐欺取財之犯意聯絡，由
    其中一名女性成員於98年3 月13日12時30分許撥打電話予甲○○，佯稱係甲○○之外甥女且急需用錢，要求甲○○匯款
    6 萬元至丙○○所申設之上開帳戶內，致甲○○誤認該女子
    係其外甥女而於同日14時30分如數匯款。嗣經甲○○於同日
    晚間向其外甥女查證後始知受騙，遂報警處理而循線查知上
    情。
三、案經台南縣警察局歸仁分局、高雄縣政府警察局、高雄市政
    府警察局前鎮分局分別報請，及台灣台南地方法院檢察署檢
    察官簽請臺灣高等法院檢察署檢察長核轉臺灣高雄地方法院
    檢察署檢察官偵查起訴。
    理  由
一、本件被告丙○○所犯刑法第30條第1 項、第346 條第1 項之
    幫助犯恐嚇取財罪，及同法第30條第1 項、第339 條第1項
    之幫助犯詐欺取財罪，均係死刑、無期徒刑、最輕本刑為3
    年以上有期徒刑以外之罪，其於準備程序中就被訴事實均為
    有罪之陳述，經本院告知簡式審判程序之旨，並聽取公訴人
    及被告意見後，依法裁定依簡式審判程序審理，合先敘明。
二、上揭事實，業據被告於本院訊問時坦承不諱（本院卷第32至
    33頁），核與證人即被害人庚○○、己○○、丁○○、乙○○、戊○○○、辛○○、甲○○等人於警詢中之證述（警1
    卷第14至19、80至81頁、警2 卷第5 至6 、8 至9 、2 至3
    頁、警4 卷第4 至6 頁、警5 卷第10至11頁）情節相符。此
    外復有0000000000行動電話門號通聯調閱查詢單、通聯紀錄
    （警1 卷第13頁背面、警2 卷第12至22頁）、臺灣大哥大股
    份有限公司98.8.17 法大字第098104417 號函檢送用戶基本
    資料（偵2 卷第7 至10頁）、庚○○提出之合作金庫商業銀
    行匯款申請書代收入傳票影本（警1 卷第16頁）、簡訊翻拍
    照片1 幀（警1 卷第16頁背面）、己○○提出之聯邦銀行未
    登摺帳項查詢清單及玉山銀行客戶基本資料（警1 卷第82頁
    ）、丁○○提出之郵政國內匯款執據影本（警2 卷第10頁）
    、戊○○○提出之郵政國內匯款執據影本（警2 卷第4 頁）
    、辛○○持用0000000000行動電話門號通聯紀錄（警4 卷第
    23至27頁）、合作金庫一心路分行98年4 月3 日合金一心字
    第0980001385號函檢送開戶資料（警5 卷第3 至5 頁）、嘉
    義縣政府警察局民雄分局溪口分駐所受理刑事案件三聯單及
    詐騙帳戶通報警示簡便格式表、內政部警政署反詐騙案件紀
    錄表（警5 卷第13至16頁）、郵政跨行匯款申請書（警5 卷
    第19頁）在卷可稽，足認被告之自白核與事實相符，得以採
    為本案論罪科刑之依據。本件被告幫助犯恐嚇取財、幫助犯
    詐欺取財之犯行，均事證明確，堪以認定，應依法論科。
三、按刑法上之幫助犯，係對於犯罪與正犯有共同之認識，而以
    幫助之意思，對於正犯資以助力，而未參與實施犯罪之行為
    者而言（最高法院75年度台上字第1509號、84年度台上字第
    5998號、88年度台上字第1270號判決要旨參照）；是以如未
    參與實施犯罪構成要件之行為，且係出於幫助之意思提供助
    力，即屬幫助犯，而非共同正犯。本案被告雖分別提供上揭
    行動電話門號SIM 卡及合作金庫一心路分行之帳戶存摺、提
    款卡及使用密碼等資料，分別供竊鴿勒贖集團、詐騙集團成
    員作為恐嚇、詐騙被害人匯款使用，惟被告僅提供上揭行動
    電話門號SIM 卡、或帳戶之存摺、提款卡及使用密碼等資料
    供他人使用之行為，並不等同於向被害人施以恐嚇取財，或
    欺罔之詐術行為，且亦無證據證明被告有參與恐嚇取財，或
    詐欺取財犯行之構成要件行為，被告上開所為，顯分別係對
    於竊鴿勒贖集團遂行恐嚇取財之犯行，或詐欺集團成員遂行
    詐欺取財犯行，資以助力，參照前述說明，自應分別論以幫
    助犯，而非共同正犯。核被告就附表編號1 至5 部分所為，
    係犯刑法第30條第1 項、第346 條第1 項之幫助恐嚇取財罪
    ，就附表編號6 部分所為，係犯刑法第30條第1 項、第346
    條第1 項、第3 項之幫助恐嚇取財未遂罪。又被告提供前揭
    行動電話門號SIM 卡供犯罪集團成員，陸續對被害人庚○○
    、己○○、丁○○、乙○○、戊○○○，前後5 次恐嚇取財
    ，及對辛○○為恐嚇取財未遂之用，係一行為同時觸犯5 次
    幫助恐嚇取財罪、1 次幫助恐嚇取財未遂，為同種想像競合
    犯，應依刑法第55條規定，從一重之幫助恐嚇取財罪處斷；
    被告就犯罪事實二部分所為，則係犯刑法第30條第1 項、第
    339 條第1 項之幫助詐欺取財罪。又被告上揭所為均係幫助
    犯，爰均依刑法第30條第2 項之規定，按正犯之刑減輕之。
    被告前後2 次分別提供其行動電話門號SIM 卡、合作金庫一
    心路分行之帳戶存摺、提款卡及使用密碼等資料予他人之行
    為，犯意個別，行為互殊，應予分論併罰。
四、爰審酌被告分別提供行動電話SIM 卡、帳戶之存摺、提款卡
    及使用密碼等資料，供竊鴿勒贖集團實行恐嚇取財，及詐欺
    集團成員行騙財物，除造成被害人因而受有損失外，並致使
    國家追訴犯罪困難，容易鼓勵犯罪，行為實有可議，惟其於
    本院審理時坦承犯行，且犯罪所得利益各為500 元、3000元
    ，及被害人受騙金額非鉅等一切情狀，分別判處如主文所示
    之刑，並定其應執行之刑及諭知易科罰金之折算標準，以資
    懲儆。
據上論斷，應依刑事訴訟法第273 條之1 第1 項、第299 條第1
項前段，刑法第30條、第339 條第1 項、第346 條第1 項、第3
項、第55條、第41條第1 項前段、第51條第5 款，刑法施行法第
1 條之1 ，判決如主文。
本案經檢察官魏豪勇到庭執行職務。
中    華    民    國    99    年     5    月    31    日
                    刑事第六庭    法  官  曾仁勇
以上正本證明與原本無異。
如不服本判決應於收受本判決後10日內向本院提出上訴書狀，並
應敘述具體理由，如未敘述上訴理由者，應於上訴期間屆滿後20
日內補提理由書狀於本院（均須按他造當事人之人數附繕本）「
切勿逕送上級法院」。
中    華    民    國    99    年     5    月    31    日
                                  書記官  王紀芸
附錄本件論罪科刑之法條：
中華民國刑法第339條
意圖為自己或第三人不法之所有，以詐術使人將本人或第三人之
物交付者，處5 年以下有期徒刑、拘役或科或併科1 千元以下罰
金。
以前項方法得財產上不法之利益或使第三人得之者，亦同。
前二項之未遂犯罰之。
中華民國刑法第346條
意圖為自己或第三人不法之所有，以恐嚇使人將本人或第三人之
物交付者，處6 月以上5 年以下有期徒刑，得併科1 千元以下罰
金。
以前項方法得財產上不法之利益，或使第三人得之者，亦同。
前二項之未遂犯罰之。
附表：
┌─┬───┬──┬─────┬─────┬────┬────┐
│編│被害人│遭竊│撥打恐嚇電│發話及受話│匯款時間│匯款金額│
│號│      │鴿隻│話及發送恐│門      號│及方式  │（新台幣│
│  │      │    │嚇簡訊時間│          │        │）      │
├─┼───┼──┼─────┼─────┼────┼────┤
│1 │庚○○│1隻 │98.2.8    │以丙○○申│98年2月9│ 3025元 │
│  │      │    │17：11：25│之00000000│日12時40│        │
│  │      │    │發話      │89號撥打及│分許臨櫃│        │
│  │      │    │98.2.8    │發送簡訊至│匯款    │        │
│  │      │    │21：37：37│庚○○持用│        │        │
│  │      │    │發話      │之00000000│        │        │
│  │      │    │98.2.9    │79號之行動│        │        │
│  │      │    │09：49：20│電話      │        │        │
│  │      │    │發簡訊    │          │        │        │
├─┼───┼──┼─────┼─────┼────┼────┤
│2 │己○○│1隻 │98.2.8    │以丙○○申│98年2月8│ 2506元 │
│  │（起訴│    │17：50：24│設之092247│日22時許│        │
│  │書誤植│    │發話      │0189號撥打│ATM轉帳 │        │
│  │為陳冠│    │98.2.8    │及發送簡訊│        │        │
│  │呈）  │    │17：53：06│至己○○持│        │        │
│  │      │    │發話      │用之093762│        │        │
│  │      │    │98.2.8    │7421號之行│        │        │
│  │      │    │21：23：44│動電話    │        │        │
│  │      │    │發話      │          │        │        │
│  │      │    │98.2.8    │          │        │        │
│  │      │    │21：28：55│          │        │        │
│  │      │    │發簡訊    │          │        │        │
├─┼───┼──┼─────┼─────┼────┼────┤
│3 │丁○○│1隻 │98.2.9    │以丙○○申│98年2月1│ 2000元 │
│  │      │    │13：23：41│設之092247│0日10時 │        │
│  │      │    │發話      │0189號撥打│2分許臨 │        │
│  │      │    │98.2.10   │及發送簡訊│櫃匯款  │        │
│  │      │    │09：16：45│至丁○○持│        │        │
│  │      │    │發話      │用之091971│        │        │
│  │      │    │98.2.10   │0495號之行│        │        │
│  │      │    │09：17：13│動電話    │        │        │
│  │      │    │發話      │          │        │        │
│  │      │    │98.2.10   │          │        │        │
│  │      │    │09：21：17│          │        │        │
│  │      │    │發簡訊    │          │        │        │
├─┼───┼──┼─────┼─────┼────┼────┤
│4 │乙○○│1隻 │98.2.9    │以丙○○申│98年2月 │ 1523元 │
│  │      │    │13：25：28│設之092247│10日15時│        │
│  │      │    │發話      │0189號撥打│23分許臨│        │
│  │      │    │98.2.9    │及發送簡訊│櫃匯款  │        │
│  │      │    │20：49：04│至乙○○持│        │        │
│  │      │    │發簡訊    │用之092878│        │        │
│  │      │    │98.2.10   │7191號之行│        │        │
│  │      │    │09：06：54│動電話    │        │        │
│  │      │    │發簡訊    │          │        │        │
├─┼───┼──┼─────┼─────┼────┼────┤
│5 │陳張春│1隻 │98.2.9    │以丙○○申│98年2月 │ 3527元 │
│  │美    │    │13：31：09│設之092247│10日10時│        │
│  │      │    │發話      │0189號撥打│50分臨櫃│        │
│  │      │    │98.2.9    │戊○○○持│匯款    │        │
│  │      │    │20：47：20│用之093178│        │        │
│  │      │    │發簡訊    │6013號之行│        │        │
│  │      │    │98.2.10   │動電話    │        │        │
│  │      │    │09：07：06│          │        │        │
│  │      │    │發簡訊    │          │        │        │
├─┼───┼──┼─────┼─────┼────┼────┤
│6 │辛○○│1隻 │98.2.9    │以丙○○申│未匯款  │  0     │
│  │      │    │13：16：12│設之092247│        │        │
│  │      │    │發話      │0189號撥打│        │        │
│  │      │    │98.2.9    │及發送簡訊│        │        │
│  │      │    │20：47：31│至辛○○持│        │        │
│  │      │    │發簡訊    │用之091758│        │        │
│  │      │    │98.2.10   │7382號之行│        │        │
│  │      │    │09：06：38│動電話    │        │        │
│  │      │    │發簡訊    │          │        │        │
└─┴───┴──┴─────┴─────┴────┴────┘

司法院資訊處製作；財團法人民間司法改革基金會備份。
